臺灣高雄地方法院刑事判決　　　　　　 96年度交訴字第115號
公　訴　人　臺灣高雄地方法院檢察署檢察官
被　　　告　甲○○
上列被告因業務過失致死案件，經檢察官提起公訴（96年度偵字
第576號），本院判決如下：
    主  文
甲○○從事業務之人，因業務上之過失致人於死，處有期徒刑
陸月，如易科罰金，以新台幣壹仟元折算壹日。減為有期徒刑
參月，如易科罰金，以新台幣壹仟元折算壹日。緩刑貳年。
    事  實
一、甲○○係桔慶企業有限公司之司機，平日駕駛公司所有之營
    業大貨車載運混凝土，為從事駕駛業務之人。其於民國 (下
    同)96 年12月26日上午9 時02分許，駕駛車牌Z6-099號營業
    大貨車，沿高雄市○○區○○街由北往南方向行駛，途經鼎
    山街與明誠一路口右轉時，本應注意車前狀況，並隨時採取
    必要之安全措施，而依當時情形為晴天、柏油路面、路面乾
    燥、無缺陷、視距良好、無障礙物之情況，依其智識、能力
    ，客觀上並無不能注意之情事，竟疏未注意車前狀況，自後
    方擦撞在其前方由許鄭蓮只所騎乘之電動車之左側扶手，致
    上開電動車左側扶手依逆時針方向迴轉，並將許鄭蓮只及其
    騎乘之電動車捲入前揭營業大貨車底部，造成許鄭蓮只受有
    胸部多處擦挫傷、胸骨、多處左右肋骨骨折、胸部嚴重皮下
    氣腫、左鎖骨骨折、左上臂擦挫傷 (23×10公分)、 右背部
    擦挫傷 (32×20公分)、 右顳部撕裂傷 (3 ×1 公分)、 左
    後枕部及頦部擦挫傷等傷害，雖經送醫急救，仍於95年12月
    26日上午10時34分許，因車禍傷重不治死亡。甲○○於肇事
    後停留現場，於有偵查犯罪權限之機關發覺本件犯罪之前，
    主動向據報前往事故現場處理之警員呂成源坦承其係肇事者
    ，並願接受裁判。
二、案經被害人許鄭蓮只之直系血親丙○○、丁○○訴由高雄市
    政府警察局三民第二分局報告臺灣高雄地方法院檢察署檢察
    官偵查起訴。
    理  由
一、按「被告以外之人於審判外之言詞或書面陳述，除法律有規
    定者外，不得作為證據。」刑事訴訟法第159 條第1 項定有
    明文。惟按，按刑事訴訟法第159 條之4 規定，除前3 條之
    情形外，下列文書亦得為證據：(一)除顯有不可信之情況外，
    公務員職務上製作之紀錄文書、證明文書。此係因公務員職
    務上製作之紀錄文書或證明文書，係公務員依職權所為，與
    其責任、信譽攸關，若有錯誤、虛偽，公務員可能因此擔負
    刑事及行政責任，且該等文書經常處於可能受公開檢查之狀
    態，其正確性及真實之保障極高，具有一定程度之不可代替
    性，是除非有顯不可信之情況外，上開公務文書應具有證據
    能力。查本件卷附之高雄市政府警察局三民第二分局道路交
    通事故現場圖、道路交通事故調查報告表(一)、(二)、臺灣高雄
    地方法院檢察署勘驗筆錄、臺灣高雄地方法院檢察署法醫驗
    斷書、臺灣高雄地方法院檢察署相驗屍體證明書各1 份，均
    係公務員職務上製作之文書，經查亦無顯不可信之情況，上
    開文書自均具有證據能力，合先敘明。
二、訊據被告甲○○對其於上揭時、地駕駛營業大貨車，與被害
    人許鄭蓮只騎乘之電動車發生撞擊，致許鄭蓮只因此死亡之
    事實供承不諱，惟辯稱其當時是綠燈剛起步，並不知道為何
    撞上許鄭蓮只等語。惟查：
(一)被告於上揭時、地駕駛營業大貨車，與被害人許鄭蓮只騎乘
    之電動車發生撞擊，致許鄭蓮只因此死亡，有高雄市政府警
    察局三民第二分局道路交通事故現場圖、道路交通事故調查
    報告表(一)、(二)、高雄市政府警察局交通大隊交通事故談話紀
    錄表 ( 甲 ○○)、 臺灣高雄地方法院檢察署相驗屍體證明
    書、法醫驗斷書、勘 (相)驗 筆錄各1 份以及車禍現場照片
    42張在卷可憑。
(二)被告所駕駛之營業大貨車與被害人騎乘之電動車發生碰撞之
    後，被告所駕駛之營業大貨車停於鼎山街與明誠一路口，車
    頭朝西南方向，足見被告所駕駛之營業大貨車與被害人之電
    動車發生碰撞之前，係沿高雄市○○區○○街方向，由北往
    南行駛，為被告自承在卷，亦有前揭道路交通事故現場圖及
    車禍現場照片可證，堪信屬實。而被害人騎乘之電動車與被
    告所駕駛之營業大貨車發生碰撞之後，則停於明誠一路上，
    車頭朝南；鼎山街西側路緣與明誠一路北側路緣之交岔路口
    內，留有被害人騎乘之電動車刮地痕長約2 公尺，呈東北、
    西南方向走向，該刮地痕起始位置距離鼎山街北向南車道停
    止線約12 .5 公尺，約略在鼎山街西側路緣之延伸線上，此
    有上開道路交通事故現場圖及車禍現場照片可證。衡諸常情
    ，苟被害人之電動車與被告所駕駛之營業大貨車發生碰撞之
    前，係由東往西或由西往東方向 (即沿明誠一路之方向) 行
    駛，其與被告之營業大貨車發生碰撞之後，其刮地痕之走向
    理應為由東往西或由西往東方向，而非由東北往西南之方向
    。是以，本院審酌被害人之電動車與被告之營業大貨車發生
    碰撞後，其電動車之刮地痕起點約略在鼎山街西側路緣之延
    伸線上，且呈東北、西南方向之走向，亦與被告之營業大貨
    車之前進方向 (北往南)大 致相同，認被害人騎乘之電動車
    與被告所駕駛之營業大貨車發生碰撞之前，係沿高雄市○○
    區○○街由北往南行駛，亦堪認定。
(三)依前所述，被害人騎乘之電動車與與被告所駕駛之營業大貨
    車發生碰撞之後，其電動車之刮地痕起始位置距離鼎山街北
    向南車道停止線約12 .5 公尺，約略在鼎山街西側路緣之延
    伸線上，亦足見被害人騎乘之電動車與與被告所駕駛之營業
    大貨車發生碰撞之前，確已「靠邊行走」，並無證據證明被
    害人有何違規之情事。
(四)再者，本院於96年9 月19日前往高雄市政府警察局三民第二
    分局現場勘驗肇事車輛之情形，經勘驗結果，被告駕駛之營
    業大貨車之保險桿下緣 (腳踏板處)距 離路面約51.5公分，
    被害人騎乘之電動車之扶手下緣距離路面約63公分，扶手上
    緣距離路面約69公分，扶手磨擦痕距離路面約57公分；電動
    車座椅之左側扶手前方破裂，若將座椅以順時鐘方向旋轉，
    只能將座椅背部迴轉至把手處，若將座椅以逆時鐘方向旋轉
    ，可以迴轉成肇事後現場之電動車停止時之方向、位置，此
    有本院勘驗筆錄在卷可按。
(五)綜合上情，本院認本件車禍之發生之情形，應係被害人騎乘
    上開電動車沿鼎山街由北往南行駛，行近明誠一路之交岔路
    口時，適被告駕駛營業大貨車以同一方向行經該交岔路口等
    紅燈，待綠燈起步欲右轉進入明誠一路之時，被告因疏未注
    意車前狀況，即貿然前進欲右轉進入明誠一路，而擦撞被害
    人所騎乘之電動車左側扶手，因擦撞產生之動能，使被害人
    所騎乘之電動車左側扶手以逆時針方向迴轉，並將被害人及
    其騎乘之電動車捲入營業大貨車底部，因此產生刮地痕及造
    成被害人受有胸部多處擦挫傷、胸骨、多處左右肋骨骨折、
    胸部嚴重皮下氣腫、左鎖骨骨折、左上臂擦挫傷 (23×10公
    分)、 右背部擦挫傷 (32×20公分)、 右顳部撕裂傷 (3 ×
    1 公分)、 左後枕部及頦部擦挫傷等傷害，雖經送醫急救，
    仍因車禍傷重而不治死亡。
(六)本件經送高雄市政府交通局車輛行車事故鑑定委員會及高雄
    市車輛行車事故覆議鑑定委員會鑑定結果，亦認被告駕車未
    注意車前狀況，為肇事原因，此有高雄市政府交通局車輛行
    車事故鑑定委員會96年2 月5 日高市車鑑字第0960000497號
    函附之鑑定意見書及高雄市政府96年5 月3 日高市府交三字
    第09600227775 號函附之鑑定覆議意見書各1 份在卷可參。
三、按駕駛人駕駛汽車應注意車前狀況，並隨時採取必要之安全
    措施，道路安全規則第94條第3 項有明文。被告於前揭時、
    地駕車本應注意上揭規定，且依當時情形，路面乾燥、無缺
    陷，無障礙物，視線良好，並無不能注意之情事，竟疏未注
    意車前狀況，隨時採取必要之安全措施，致肇車禍使被害人
    許鄭蓮只因之受創死亡，其有過失，甚為明顯，而被害人許
    鄭蓮只因本件車禍死亡，與被告之過失行為間，並有相當因
    果關係。被告所辯其並不知如何撞上被害人乙節，要屬卸責
    之詞，不足採信。此外，復有前揭高雄市政府警察局三民第
    二分局道路交通事故現場圖、道路交通事故調查報告表(一)、
    (二)、高雄市政府警察局交通大隊交通事故談話紀錄表 (甲○
    ○)、 臺灣高雄地方法院檢察署相驗屍體證明書、法醫驗斷
    書、勘 (相)驗 筆錄各1 份以及車禍現場照片42張在卷可憑
    ，本件事證明確，被告過失致人於死之犯行洵堪認定。至於
    ，前揭高雄市政府交通局車輛行車事故鑑定委員會96年2 月
    5 日高市車鑑字第0960000497號函附之鑑定意見書及高雄市
    政府96年5 月3 日高市府交三字第09600227775 號函附之鑑
    定覆議意見書，雖分別認定被害人許鄭蓮只「行人未依規定
    穿越車道，為肇事主因」、「行人未依規定靠邊行走，為肇
    事主因」等情。惟上開鑑定意見及覆議意見疏未考量被害人
    騎乘之電動車倒地後之刮地痕走向及刮地痕起始位置距離鼎
    山街北向南車道停止線約12 .5 公尺，約略在鼎山街西側路
    緣之延伸線上之事實，而為上開鑑定結論，尚有未洽，本院
    自不受其拘束。退一步言之，縱被害人與有過失責任，仍不
    因此而解免被告之過失責任，均附此敘明。
四、核被告所為，係犯刑法第276 條第2 項之業務過失致人於死
    罪，其於本件車禍發生後停留現場，經警據報到達現場處理
    時，於有偵查犯罪權限之機關尚未發覺犯罪之前，即向警方
    表示其係肇事者，並願接受裁判，業經證人即前往現場處理
    之警員呂成源於本院96年8 月7 日審理時證述明確，故其符
    合刑法第62條前段自首之規定，本院審酌其於駕車肇事後向
    警方自首，減少檢警調查犯罪嫌疑人之耗費，認得依法減輕
    其刑。爰審酌被告犯罪後否認犯行，態度尚非良好，惟念被
    告並無前科，此有臺灣高等法院被告前案紀錄表1 份在卷可
    按，其因一時疏於注意而肇事致被害人死亡，犯罪後已與被
    害人家屬達成和解，賠償被害人之家屬新台幣150 萬元，此
    有和解書1 份在卷可憑等一切情狀，量處如主文所示之刑，
    並諭知易科罰金之折算標準。又按，中華民國96年罪犯減刑
    條例業經總統於96年7 月4 日以華總一字第09600083761 號
    公布，並於同年7 月16日生效施行，被告上開犯罪行為在96
    年4 月24日之前，符合該條例之減刑條件，爰依該條例第2
    條第1 項第3 款、第4 條、第7 條規定，予以減刑如主文所
    示，並諭知易科罰金之折算標準。又查，被告5 年以內未曾
    受有期徒刑以上刑之宣告，有臺灣高等法院被告前案紀錄表
    各1 份附卷可按，且其於審理中已與被害人家屬達成和解，
    足見其經此偵查、審理之教訓，已有悔意，當知警惕而無再
    犯之虞，本院認其所受之宣告刑以暫不執行為適當，爰併諭
    知緩刑2 年，以勵自新。
據上論斷，應依刑事訴訟法第299 條第1 項前段，刑法第276 條
第2 項、第62條前段、第41條第1 項前段、第74條第1 項第1 款
，刑法施行法第1 條之1 ，中華民國96年罪犯減刑條例第2 條第
1 項第3 款、第4 條、第7 條，判決如主文。
本案經檢察官乙○○到庭執行職務。
中　　華　　民　　國　　96　　年　　10　　月　　19　　日
                  刑事第九庭 審判長法　官  張世賢
                                   法　官  黃紀錄
                                   法　官  陳建和
以上正本證明與原本無異。
如不服本判決應於收受本判決後10日內向本院提出上訴書狀，並
應敘述具體理由，如未敘述上訴理由者，應於上訴期間屆滿後20
日內補提理由書狀於本院（均須按他造當事人之人數附繕本）「
切勿逕送上級法院」。
中　　華　　民　　國　　96　　年　　10　　月　　19　　日
                                   書記官  林姵妤
附錄本判決論罪之法條：
中華民國刑法第276條
(過失致死罪)
因過失致人於死者，處二年以下有期徒刑、拘役或二千元以下罰
金。
從事業務之人，因業務上之過失犯前項之罪者，處五年以下有期
徒刑或拘役，得併科三千元以下罰金。
